【裁判字號】    98,交聲,159
【裁判日期】    980817
【裁判案由】    違反道路交通管理處罰條例聲明異議
【裁判全文】
臺灣苗栗地方法院交通事件裁定         98年度交聲字第159號
原處分機關  交通部公路總局新竹區監理所苗栗監理站
異  議  人
即受處分人  甲○○
                    號11樓
                    2樓
上列異議人即受處分人因違反道路交通管理處罰條例案件，對於
交通部公路總局新竹區監理所苗栗監理站於民國98年6 月2 日所
為之竹監苗字第裁54-F00000000號處分（原舉發案號：苗縣警交
字第F00000000 號），聲明異議，本院裁定如下：
    主  文
異議駁回。
    理  由
一、按汽車駕駛人，行經有燈光號誌管制之交岔路口闖紅燈，處
    新臺幣（下同）1,800 元以上5,400 元以下罰鍰，又汽車駕
    駛人，有違反道路交通管理處罰條例第53條情形者，除依原
    條款處罰鍰外，並記違規點數3 點，道路交通管理處罰條例
    第53條第1 項、第63條第1 項第3 款，分別定有明文。
二、原處分意旨略以：異議人即受處分人甲○○於民國98年5 月
    6 日18時40分許，駕駛車牌號碼6883-JU 號自用小客車行經
    苗栗縣竹南鎮台61線與博愛街口處，為苗栗縣警察局竹南分
    局員警攔停舉發「紅燈左轉」違規；嗣異議人於舉發通知單
    所載期限內到案申訴，經原處分機關函請原舉發單位查覆後
    ，仍認異議人有上開違規行為明確，乃依道路交通管理處罰
    條例第53條第1 項、第63條第1 項第3 款暨違反道路交通管
    理事件統一裁罰基準及處理細則第41條第4 項規定，於98年
    6 月2 日裁處異議人罰鍰新臺幣2,700 元，並記違規點數3
    點，原處分並無不法等語。
三、異議意旨略以：舉發員警與異議人雙方所看到的交通號誌是
    不相同的，僅就其所看到的燈號去臆測異議人紅燈左轉，實
    際上駕駛人看到的是紅燈加左轉指示燈才左轉的；員警在此
    Ｔ字路口轉彎處距離交通號誌燈有70公尺之遠，實未能直接
    目擊異議人所使用之交通號誌，為此向法院提出異議，請求
    撤銷原處分等語。
四、經查：
（一）異議人對於在上揭時、地，駕駛車號6883-JU 號自用小客
      車為警攔停之事實，並不否認，且有原舉發單位即苗栗縣
      警察局苗縣警交字第F00000000 號舉發違反道路交通管理
      事件通知單1 份在卷足憑。
（二）次依證人即本件舉發警員吳昌連到庭具結證稱：「當時我
      站在博愛街上，看見博愛街號誌是綠燈，所以台61線快慢
      南北向是紅燈，我看見異議人從台61線慢車道左轉到博愛
      街，我就將異議人攔停」、「（該路口是何路口？）Ｔ字
      形路口」、「（該路口有幾個燈桿號誌？）好幾個，不確
      定幾個，博愛街1 個、台61線有2 個，快車道1 個，慢車
      道1 個」、「（你如何確定博愛街是綠燈，而台61線是紅
      燈？）因Ｔ字路口，如果博愛街是綠燈，而台61線左轉綠
      燈會發生衝突」、「（台61線慢車道上有左轉指示燈？）
      有，紅燈加上左轉箭頭綠燈」、「（台61線慢車道依據的
      燈號有幾個燈？）直行箭頭、左轉箭頭、黃燈、紅燈」、
      「（你的位置看得到台61線慢車道的燈號？）看不到」、
      「（你如何判斷台61線慢車道的車輛有無依據燈號指示？
      ）我是依據博愛街的燈號來判斷異議人違規左轉，博愛街
      如是綠燈時，台61線慢車道的燈號應全部都是紅燈」、「
      （台61線燈號變換順序為何？）快車道與慢車道的燈號都
      一起變，快慢車道均直行綠燈、均變黃燈、快車道變紅燈
      ，而慢車道變左轉箭頭綠燈，慢車道再變黃燈，台61線慢
      車道再變紅燈，而此時快車道都是紅燈，然後博愛街是圓
      形直行綠燈」、「（剛剛快慢車道變換燈號時，博愛街是
      綠燈？）是」、「（你有無可能看錯，其實是異議人趁黃
      燈過來？）不可能，因異議人黃燈轉過來，博愛街當時不
      可能是綠燈」、「（有無可能看錯車輛？）不可能，因當
      時我與另一位同事一起值勤，我們看的都是同一台，且之
      後還有一部自小客車及重機，他們都閃避，到另外一條小
      路」、「（當時車流量如何？下班時間，但算順暢）、「
      （你看到異議人車輛左轉時，博愛街的燈號綠燈多久？）
      綠燈後差不多1、2秒」、「（這樣子，台61線還有無可能
      是黃燈的間隔？）但是異議人說他看的是台61線慢車道左
      轉綠燈，而我看的是博愛街綠燈，這兩種情形是不一樣的
      」、「（當天還有無取締其他車類似的情形？）有」、「
      （當天的燈號運作是否正常？）正常，沒有故障」、「（
      現場的燈號有無可能台61線慢車道的紅燈及左轉綠燈同時
      亮？）不可能，紅燈表示同一時向不能直行，慢車道有兩
      個車道，一個直行，一個左轉，左轉燈與紅燈不可能同時
      亮」、「（台61線慢車道左轉綠燈亮時，而快車道是何燈
      號？）還是紅燈」、「（此時博愛街是何燈號？）也是紅
      燈。」等語綦詳（見本院98年7 月8 日訊問筆錄），並有
      證人庭呈之繪製現場圖1 份及現場照片3 張以資佐證。衡
      諸證人吳昌連係依法執行公務之人員，經到庭具結，證述
      其攔停舉發經過，對異議人所駕駛上開自小客車如何闖紅
      燈之舉發過程的證述，連續而完整，顯見證人對舉發當時
      之記憶深刻，而依卷內證據資料並無任何積極證據足以證
      明證人上開證詞係屬虛偽，亦無足以令人顯信證人證述為
      不可採之品性證據或前科證據存在，本院自不得僅以證人
      為本件掣單告發異議人之員警而全盤抹煞其在訴訟上所具
      有之證人資格及其證言之證明力，故其證言應堪採信。
（三）異議人雖以前詞置辯，惟本院調查關於本件違規地點及苗
      栗縣竹南鎮台61線南向與博愛街口之交通號誌時向變化及
      博愛街之號誌燈號顯示為綠燈時，台61線南向慢車道之號
      誌有無可能為左轉箭頭綠燈，經交通部公路總局第二區養
      護工程處苗栗工務段及苗栗縣警察局竹南分局分別函覆略
      以：「博愛街直行號誌綠燈時．．台61線主線快慢車道均
      為紅燈指示」、「．．當博愛街亮綠燈時，台61線往南快
      慢車道為紅燈，故博愛街綠燈時慢車道之號誌不可能為左
      轉箭頭紅燈，此業已經由處理員警連同顏君共同連續察看
      兩次無誤」等語，分別有交通部公路總局第二區養護工程
      處苗栗工務段98年7 月29日二工苗字第0980006153號函暨
      所附上揭路口號誌時相管制圖、苗栗縣警察局竹南分局98
      年7 月29日南警五字第0980015540號函暨所附上揭路口交
      通號誌時向變化順序照各1 份在卷可稽，足徵上開博愛街
      之號誌燈號為綠燈時，台61線南向慢車道確係顯示紅燈。
      是證人藉由博愛街之綠燈號誌，推斷沿台61線南向慢車道
      行駛之異議人，在通過台61線慢車道停止線後欲左轉至博
      愛街之時，台61線慢車道之號誌仍為禁止前行之紅燈，而
      非異議人所稱之紅燈加左轉綠燈，應無誤判之虞。
（四）又鑑於交通違規事實往往驟然而現、稍縱即逝，若硬性要
      求舉發員警不分違規情節，一律必須預留證據，俾便事後
      提出供法院審酌，除有現實技術可行性之困難外，勢將大
      幅提高交通管理之行政成本，並嚴重削弱道路交通管理之
      行政效能，此絕非立法者制定道路交通管理法規之本意。
      是舉發單位雖未能提出異議人違規照片或攝影畫面供異議
      人檢視，然當場舉發交通違規並不以攝影或照相存證為其
      要件，亦不以舉發錄影或照片為唯一之證明方法，若舉發
      員警係親眼見聞違規經過，並經以證人之身分具結後為證
      述，此證人證詞仍不失為證明方法之一種。本件既經證人
      吳昌連到庭具結，證述其攔停舉發經過，確認異議人確有
      駕車紅燈左轉之違規事實，則其所為證言應屬可信，業如
      前述。而異議人亦未就執勤員警之舉發如何有誤，提出相
      關證據以供本院調查，則執勤員警本其維護交通秩序、安
      全職責所為之舉發，自應受到合法、正確之推定，異議人
      所為之指摘，經核並無依據。據此，異議人有於上述時、
      地駕車行經有燈光號誌管制之交岔路口闖紅燈行為，且經
      合法舉發一事應堪認定，本件事證明確，應依法論科。
五、綜上所述，本件異議人既有前揭駕車行經有燈光號誌管制之
    交岔闖紅燈之違規行為，原處分機關依道路交通管理處罰條
    例第53條第1 項、第63條第1 項第3 款之規定及違反道路交
    通管理事件統一裁罰基準表，裁處異議人罰鍰2,700 元，並
    記違規點數3 點，核無違法或不當之情事，聲明異議意旨僅
    執前詞，任意指摘原處分，並無理由，應予駁回。
六、據上論斷，應依道路交通管理處罰條例第87條第2 項，道路
    交通案件處理辦法第19條，裁定如主文。
中    華    民    國    98    年    8     月    17    日
                  交通法庭  法  官  林卉聆
以上正本證明與原本無異。
如不服本裁定應於送達後5 日內向本院提出抗告狀。
                            書記官  楊慧萍
中    華    民    國    98    年    8     月    17    日


司法院資訊處製作；財團法人民間司法改革基金會備份。
